臺灣高等法院臺中分院民事判決　　　　　 94年度上字第165號
　上　訴　人　甲○○
　被　上訴人　丙○○
　訴訟代理人　蔡奉典　律師
　複　代理人　乙○○
上列當事人間請求清償債務事件，上訴人對於民國94年3月15日
臺灣彰化地方法院93年度訴字第599號第一審判決提起上訴，本
院於94年10月25日言詞辯論終結，茲判決如下：
    主  文
上訴駁回。
第二審訴訟費用由上訴人負擔。
    事  實
一、上訴人聲明求為判決：(一)原判決廢棄。(二)上開廢棄部分，被
    上訴人應給付上訴人新臺幣（下同）195 萬元及自起訴狀繕
    本送達翌日起至給付之日止，按年息百分之五計算之利息。
    (三)第一、二審訴訟費用由被上訴人負擔。(四)上訴人願供擔保
    ，請准宣告假執行。其陳述除與原判決記載相同者予以引用
    外，另補稱：
  (一)本件兩造於民國（下同）87年2月1日簽署合約書，約定就稅
    務會計軟體委由被上訴人開發，上訴人則支付開發費用，盈
    餘分配上訴人得百分之75，被上訴人得百分之25。被上訴人
    應於87年9月完成DOS改寫WIN 98版九項軟體系統，兩造有委
    任關係，然被上訴人於屆期並未完成軟體開發，且藉詞需增
    加勞費繼續挹注資金始克完成，上訴人信以為真應其所求，
    至90年2月止共給付195萬元開發費用，竟無成果。嗣屢經催
    告，一再推託，縱予完成亦失時效，已屬給付不能，造成重
    大損害。上訴人依法解除契約，被上訴人即應負損害賠償責
    任，最底應將所受領之款項 195萬元返還。被上訴人所辯：
    兩造之關係為合夥，所經營共同事業為「稅務會計軟體之開
    發及銷售」，被上訴人負責軟體之開發，然新產品之開發有
    相當不確定性，因開發不如預期，兩造已於90年 5月29日將
    合夥解散，上訴人反悔要求，退還合夥給付之報酬，且被上
    訴人所領取者為合夥團體給付之報酬，上訴人無權請求等語
    ，與事實不符，應不足採。
  (二)原審採被上訴人辯解，認定兩造僅有合夥契約關係而無委任
    關係，遂為判決上訴人敗訴之主要論據。但如兩造係合夥契
    約關係，則被上訴人既稱合夥，已於90年 5月29日解散，何
    以被上訴人於90年 5月25日尚以傳真聲稱決於90年10月30日
    將軟體完成交付，而合夥如被上訴人所辯，嗣後之90年 8月
    3日尚致函向上訴人道歉，表示願工作下去，既已於90.5.29
    兩造合意解散，上訴人自不致於90.7.6尚以存證信函通知被
    上訴人謂所稱將於90.8.31陸續完成交付，在 90.10.30全部
    完成，係施作捏詞拖延而已。而請其出面解決，被上訴人更
    不必再於90.8.3致函上訴人道歉並稱「仍將一本初衷，致力
    於客戶使用權益之維護，以求公司，個人與使用者皆能三全
    」云云。由此可見本件並無合夥關係，被上訴人純係受上訴
    人委任而為軟體開發工作而已。
  (三)原判決既謂兩造係於87年2月1日成立合夥，而又謂兩造又於
    87年 6月登記成立一點通資訊興業有限公司等情，如以此論
    斷合夥已於87年 6月公司成立後已不存在，則被上訴人所收
    取在87年7月以後至90年2月止，共有 165萬元應係公司支付
    ，然被上訴人又自稱係「合夥團體給付之報酬」顯屬矛盾。
    況一點通公司亦無此筆款項之支出，足見原審誤將上訴人與
    被上訴人間委任關係誤為合夥。又誤將一點通資訊興業有限
    公司混淆為合夥成立之公司，顯有未依證據法則認定事實之
    不法。
  (四)再兩造所立契約書係記載「一、事業所需資金全部由甲方出
    資，乙方技術投資」、「本事業另命名登記公司為營業主體
    ，每年結算經營盈虧，盈餘分配以稅後淨利分配甲方百分之
    75，乙方百分之25，虧損由甲方承擔」，與一點通資訊興業
    有限公司登記事項卡記載「五、出資之種類及金額現金一百
    萬元」，而無現金以外財產，顯有不符。蓋如有以技術投資
    ，理應折算現金，將其金額記載於現金以外財產欄內。另一
    點通資訊興業有限公司章程記載「第十二條：本公司盈餘及
    虧損之分派按照各股東出資比例為準」，亦即章程所訂虧損
    係由各股東出資比例負責，並非虧損由上訴人承擔，亦屬不
    符。顯見一點通資訊興業有限公司與兩造系爭契約書記載之
    「本事業另命名登記公司」無關。兩造成立委任契約後，因
    被上訴人未將契約書「三、本公司營業項目1.稅務會計軟體
    銷售；2.稅務資訊服業務；3.軟體及周邊設備銷售」及「四
    、公司暫以稅務軟體銷售為主要業務」之銷售軟體完成，故
    「二、本事業另命名登記公司」並未完成，一點通公司與兩
    造委任開發軟體無關。
  (五)又被上訴人為一點通公司所為工作為 DOS軟體，而上訴人委
    任被上訴人開發者為WIN 98版稅務軟體，兩者並不相同，此
    見兩造契約書「七、WIN 98軟體開發時間表」記載可證明上
    訴人委任被上訴人開發之事項為WIN 98軟體。而由上訴人在
    原審93.11.30準備書狀所附「被告及一點通公司銷售 DOS版
    稅務軟體名單乙份」，可證明被上訴人在一點通公司工作為
    DOS 軟體，二者毫無關係，不容被上訴人指鹿為馬，混淆事
    實。
  (六)茲退步言，如認兩造就上訴人委任被上訴人開發之WIN 98軟
    體為合夥法律關係，則依民法第 680條「第537條至第546條
    關於委任之規定，於合夥人之執行合夥事務準用之」，是委
    任契約之第 544條「受任人因處理委任事務有過失，或因逾
    越權限之行為所生之損害，對於委任人應負賠償之責」自為
    合夥法律關係所適用。被上訴人既為合夥人，依契約書執行
    合夥事務WIN 98版軟體改寫，應自87年2月起至87年9月止應
    完成客戶管理系統等九項軟體系統，然一再遲延至WIN 98版
    軟體銷售市場已成飽和，嗣後縱予完成交付，已無實益，造
    成出資之合夥人提供被上訴人開發之 195萬元資金，血本無
    歸，合夥因受重大損害，合夥事業無從經營，依第 544條參
    以最高法院18年上字第1785號判例「合夥之虧折如係由於執
    行業務合夥人之故意或過失者，他合夥人對之得為損害賠償
    之請求」釋示，上訴人既係他合夥人，對被上訴人之請求，
    仍屬合法有據。原審判決上訴人敗訴，顯有違誤。
二、被上訴人聲明求為判決：(一)上訴駁回。(二)第一、二審訴訟費
    用由上訴人負擔。其陳述除與原判決記載相同者予以引用外
    ，另補稱：
  (一)兩造於87年2月1日簽署之系爭契約書既載有「共同經營稅務
    會計事業」、「事業所需資金由上訴人出資，被上訴人技術
    投資」，並約定日後盈餘如何分配，且該契約書係由上訴人
    自行提供，被上訴人對其真正又無爭執。觀其文意，兩造為
    共同經營事業，自屬合夥關係無誤。上訴人依系爭契約書主
    張兩造間為委任關係，與事實差距甚大，上訴人以該契約為
    委任關係請求，顯無理由。
  (二)查一點通資訊興業有限公司，乃兩造依合夥契約書第二條約
    定成立，其股東原始出資額登記比例亦符合系爭合夥契約書
    所載之約定比例，至為明灼。上訴人因不甘伊與被上訴人之
    合夥事業虧損，屢以訴訟程序逼迫被上訴人補償其損失，然
    其所訴刑事部分，業經台灣台中地方法院檢察署為不起訴處
    分、台灣高等法院台中分院檢察署為再議聲請駁回處分、台
    灣台中地方法院裁定交付審判聲請駁回。民事部分於一審受
    敗訴判決後，上訴人又執意濫行上訴，實不足取。
  (三)上訴人雖主張若兩造間確實為合夥關係，仍要依民法第 680
    條準用 544條及最高法院18年上字第1785號判例，對被上訴
    人請求云云。惟此迥異上訴人於原審之主張，已涉及訴之追
    加，被上訴人不同意其追加。況若準用於合夥關係，則受任
    人與委任人之關係之準用，應為「執行合夥事務之合夥人因
    處理合夥事務有過失，或因逾越權限之行為所生之損害，對
    於合夥團體應負賠償之責」。亦即若依此提出請求，尚須以
    合夥團體為名義，上訴人既係依個人名義起訴、上訴，依法
    即為當事人不適格。再者，究竟被上訴人有何過失？或逾越
    權限之行為？其事實依據為何？與所生之損害有何因果關係
    ？上訴人皆應據詳以報，俾被上訴人維護訴訟防禦之權益。
    且既然明言為開發費用，則凡開發必存在一定之風險，此為
    眾所周知之經驗法則，上訴人亦不能以開發之產品未如預期
    ，即謂被上訴人有債務不履行之情形。
  (四)上訴人以軟體未完全開發完成，要求被上訴人返還已受領之
    費用，顯非有理。況被上訴人並未受領 195萬元，依系爭契
    約書第12條之約定，被上訴人係與張銘仁共同支領每月 6萬
    元，顯然部分開發費用係由張銘仁領取，上訴人竟要求被上
    訴人負全部之返還義務更屬無據。
  (五)又針對上訴理由所載事項，被上訴人係因上訴人多次揚言將
    控告被上訴人，被上訴人為免訟累，故於合夥關係終止後，
    仍表示願意交付未完成之軟體，但此交付之基礎並非基於委
    任關係。而被上訴人致函上訴人道歉，並稱：仍將一本初衷
    ，致力於客戶使用權益之維護，以求公司、個人與使用者皆
    能三全等語，目的也在求消弭紛爭，仍不能憑此即認定兩造
    間有委任關係存在。至上訴人90年7月6日存證信函所載之內
    容，實乃上訴人欲藉此發動刑事訴訟恫嚇被上訴人而已，亦
    無從證明兩造間有委任關係。
    理  由
一、上訴人主張：被上訴人於87年 1月間向上訴人稱其有開發稅
    務會計軟體之專才，願與上訴人合作經營稅務會計軟體事業
    ，兩造乃於87年2月1日簽署契約書，約定上訴人出資事業所
    需資金、被上訴人以技術投資，盈餘以三比一分配，若有虧
    損則全部由上訴人承擔，被上訴人應自87年 2月起負責開發
    WIN 98版稅務會計軟體一套，全部為九項系統，並應於87年
    9 月份完成公司銷售系統，期間因被上訴人謂須另僱用訴外
    人張銘仁參與開發，由上訴人按月給付被上訴人薪資六萬元
    之開發費用。然被上訴人於87年 9月屆期並未完成軟體開發
    ，致無法成立公司加以經營，其後因被上訴人藉詞開發近完
    成繼續請領開發費用，上訴人為求早日完成遂繼續挹注，被
    上訴人於88年9月起又謂工作複雜須每月多3萬元增聘人員，
    上訴人仍應其所求，其中3個月每月加給3萬元，後因被上訴
    人並無進展，改回每個月六萬元，然被上訴人一再遲延，至
    90年2月未見完成，上訴人始中斷給付，迄至90年5月已逾時
    將近三年，被上訴人竟僅完成營業稅系統、財產目錄二項之
    交付，上訴人不得已於90年 5月22日以存證信函催告，被上
    訴人於90年 5月25日承諾90年10月30日前完成，但卻無實際
    行動，上訴人再於90年 7月16日以存證信函警告，被上訴人
    虛以90年8月3日之書函向上訴人表達歉意，使上訴人誤以為
    真，然一再催告，竟又置若罔聞，上訴人已交付被上訴人共
    195萬元開發費用而毫無成果。查被上訴人依約定應於87年9
    月前完成之系爭軟體開發工作，迄未完成，縱完成亦失去時
    效，已屬給付不能，乃依民法第 256條之規定解除契約，並
    以起訴狀繕本之送達為解除契約意思表示。縱認兩造間之委
    任契約係屬繼續性契約，而不得解除，依民法第 226條、第
    549條第一項規定，上訴人亦得隨時終止委任契約，則以 94
    年 2月25日書狀之送達為終止之意思表示。又兩造之契約既
    經解除，依民法第259條第1項規定，被上訴人由上訴人所受
    領之 195萬元，自應返還上訴人。再退退步言，如認兩造就
    上訴人委任被上訴人開發之WIN 98軟體為合夥法律關係，上
    訴人則主張依民法第680條準用544條及最高法院18年上字第
    1785號判例，對被上訴人為上述之請求等語。
二、被上訴人則以：兩造係約定共同經營事業，約定上訴人以金
    錢出資、被上訴人以智慧財產權及技術出資，是兩造間之關
    係為合夥，所共同經營之事業為「稅務會計軟體之開發及銷
    售」，合夥經營事業之後，公司銷售經營之產品以被上訴人
    擁有著作權之系爭軟體及被上訴人所屬大中公司所有之 DOS
    版稅務軟體為產品，事務上分配由上訴人負責僱用銷售人員
    推銷產品，被上訴人負責銷售人員之教育訓練、產品之維修
    及新WIN 98版稅務軟體之開發。盈餘分配部分則約定稅後淨
    利之百分之75歸上訴人、百分之25歸被上訴人，另被上訴人
    尚可與訴外人張銘仁共同領取每月六萬元之費用。兩造並於
    87年 6月登記成立一點通資訊興業有限公司，由上訴人擔任
    董事、登記予被上訴人之出資額為百分之15即15萬元、登記
    予張銘仁之出資額為百分之10即10萬元（因訴外人張銘仁為
    被上訴人之隱名合夥人，故被上訴人應有之百分之10出資額
    登記予張銘仁），公司成立後兩造事務分配未變更，被上訴
    人因簽訂合夥契約而無償將被上訴人所有之大中公司所開發
    之 DOS版稅務軟體提供予合夥團體進行銷售。而被上訴人除
    開發系爭軟體外，須輔助支援合夥軟體之教育訓練及售後服
    務，因新產品之開發有相當多的不確定性，本來即無法保證
    一定能成功開發，新版稅務軟體之開發亦同，被上訴人於進
    行開發WIN 98版時，適逢財政部實施「兩稅合一」之政策，
    導致被上訴人須將已交給上訴人銷售之 DOS版稅務軟體進行
    修改，致被上訴人時間被修改軟體佔去大半，延緩系爭軟體
    之開發進度，此上訴人知之甚詳，如被上訴人非幫客戶修改
    D0S 版稅務軟體及解決客戶疑難，僅負責開發系爭軟體，上
    訴人豈有在被上訴人開發數年均未全部完成之情形下，還願
    繼續支付共達 195萬元之費用予被上訴人及訴外人張銘仁。
    其後因上訴人認為新版WIN 98稅務軟體之開發進度不如預期
    ，故於90年 5月22日以存證信函要求被上訴人解決，被上訴
    人認雙方難再共事，提議解散合夥，經協議後被上訴人於90
    年 5月29日將其所有一點通公司之出資額全部無償移轉予上
    訴人指定之人，約定雙方之權利義務到此為止，不再互相請
    求，兩造之合夥合意解散。今上訴人反悔要求退還合夥給付
    之報酬，實屬無理，被上訴人之前所領取者為合夥團體給付
    之報酬，非上訴人個人給付之報酬，上訴人無權請求返還之
    ，如上訴人請求有理，則被上訴人亦可請求退還系爭軟體之
    著作權、被上訴人所屬大中公司所有之 DOS版稅務軟體以及
    合夥之盈餘。如上訴人認合夥雖經解散但尚未經清算，亦應
    先清算合夥之盈餘後，上訴人始有主張之權利。又縱認本件
    兩造為委任關係，然依民法第 548條及契約第12條規定，上
    訴人每月支付六萬元與被上訴人及張銘仁，且被上訴人及張
    銘仁受領報酬並不以完成受任事項為條件，故上訴人主張被
    上訴人給付不能與契約約定不符，上訴人不能主張稅務軟體
    未全部開發出來，而拒付報酬。且委任契約為繼續性契約，
    固得因終止而向將來失其效力，然不能以解除的意思表示使
    其溯及的消滅，僅繼續契約於尚未經當事人之一方開始為繼
    續的給付，當不妨行使解除權，使契約溯及的歸於消滅。本
    件被上訴人已履行委任事務多年，並已交付部分稅務軟體與
    上訴人，上訴人無權單方解除委任契約。退步言，縱委任人
    得單方解除委任，然依民法第259條第3項之規定，被上訴人
    於簽訂系爭契約書之後即依約提供技術服務，除開發稅務軟
    體外，更負責產品之銷售及客戶服務，此為勞務之支出，被
    上訴人亦因提供技術服務而得以支領975000元（因上訴人給
    付之 195萬元，係由被上訴人及張銘仁每月共同支領，上訴
    人僅支領975000元），此為被上訴人支出之勞務給付，如上
    訴人得解除契約，被上訴人主張以此債權與上訴人之返還請
    求權互相抵銷，則上訴人對被上訴人即無債權存在。至上訴
    人主張若兩造間確實為合夥關係，仍要依民法第 680條準用
    544 條及最高法院18年上字第1785號判例，對被上訴人請求
    云云。惟此迥異上訴人於原審之主張，已涉及訴之追加，被
    上訴人不同意其追加。況若準用於合夥關係，則受任人與委
    任人之關係之準用，應為「執行合夥事務之合夥人因處理合
    夥事務有過失，或因逾越權限之行為所生之損害，對於合夥
    團體應負賠償之責」。亦即若依此提出請求，尚須以合夥團
    體為名義，上訴人既係依個人名義起訴、上訴，依法即為當
    事人不適格。再者，究竟被上訴人有何過失？或逾越權限之
    行為？其事實依據為何？與所生之損害有何因果關係？上訴
    人皆應據詳以報，俾被上訴人維護訴訟防禦之權益。且既然
    明言為開發費用，則凡開發必存在一定之風險，此為眾所周
    知之經驗法則，上訴人亦不能以開發之產品未如預期，即謂
    被上訴人有債務不履行之情形等語，資為抗辯。
三、兩造前揭主張及抗辯，對於兩造於87年2月1日簽立契約書，
    約定共同經營稅務會計軟體事業，事業所需資金由上訴人出
    資，被上訴人技術投資，另命名登記公司為營業主體，每年
    結算經營盈虧，盈餘分配以稅後淨利分配上訴人百分之75，
    被上訴人百分之25，若有虧損由上訴人負擔。87年度由被上
    訴人與訴外人張銘仁共同負責開發系爭軟體，開發時間表至
    87年9月，開發費用由被上訴人與張銘仁每月共同支領6萬元
    ，公司得依工作需要再作調整，最低給付以二萬元顧問費為
    限，至不再參與稅務軟體維護為止。而上訴人因挹注開發系
    爭軟體，已支出 195萬元予被上訴人及訴外人張銘仁，被上
    訴人及張銘仁依約應開發之系爭軟體共有九項，僅完成營業
    稅系統、財產目錄系統二項之事實，均為兩造所不爭執。至
    兩造所爭執者，乃兩造所簽立之系爭契約書，究為合夥抑係
    委任關係？一點通資訊興業有限公司是否即兩造依系爭契約
    書第二條約定所成立？上訴人是否得向被上訴人請求其所挹
　　注支付之費用195萬元？爰分析說明如下：
  (一)按稱委任者，謂當事人約定，一方委託他方處理事務，他方
    允為處理之契約（民法第 528條），亦即指委任人委託受任
    人處理事務之契約而言，且此之事務，以屬於委任人自己者
    為原則，屬於第三人之事務，亦無不可，但屬於受任人自己
    之事務，原則上不得為委任（最高法院85年度台上字第2383
    號判決意旨參照）；而稱合夥者，謂二人以上互約出資以經
    營共同事業之契約。前項出資，得為金錢或其他財產權，或
    以勞務、信用或其他利益代之（民法第 667條第1、2項）。
    是委任與合夥，兩者之要件顯有明確之區分。
  (二)上訴人主張其於87年2月1日委任被上訴人開發系爭軟體系統
    之事實，係以其所提出兩造於87年2月1日所簽立之契約書為
    證。該契約書於第一條記載「本事業所需資金全部由甲方（
    即上訴人）出資，乙方（即被上訴人）技術投資」；第二條
    記載「本事業另命名登記公司為營業主體，每年結算經營盈
    虧，盈餘分配以稅後淨利分配甲方百分之75，乙方百分之25
    ，虧損由甲方承擔」；又於第五條約定，稅務軟體以大中公
    司所開發之 DOS版軟體開始銷售，另第13條、第14條、第15
    條則分別記載「WIN 98版稅務會計軟體著作權，原著作人丙
    ○○、張銘仁同意讓渡予本公司，大中公司 DOS版稅務會計
    軟體亦同」、「專案方式之軟體設計，其他開發計劃之軟體
    設計，由公司另訂管理辦法」、「公司得依需要另聘軟體設
    計人員，由丙○○、張銘仁負責交接傳承」。是依上述契約
    文義，兩造已明定互相出資及出資比例，並盈餘虧損如何分
    配，且約定以被上訴人原有大中公司之 DOS版軟體及系爭軟
    體之開發及銷售，為共同經營之事業。準此，均與前揭合夥
    之規定相符，而非上訴人所主張之委任，至為明灼。
  (三)上訴人主張其挹注開發系爭軟體而給付被上訴人 195萬元之
    事實，為被上訴人所否認，並辯以伊受領者係合夥給付之報
    酬。按合夥人執行合夥事務，除契約另有訂定外，不得請求
    報酬，民法第678條第2項定有明文。故合夥人因執行合夥事
    業，如契約另有約定，仍得享有報酬。本件兩造於系爭契約
    書第12條約定「WIN 98版稅務軟體開發費用，由丙○○、張
    銘仁每月共同支領陸萬元整。公司得依工作需要再作調整，
    最低給付以貳萬元顧問費為限，至不再參與稅軟體維護為止
    」，再參以上訴人於原審所述「我每個月給被上訴人六萬元
    的生活費，程式寫好之後要成立公司販賣，所以才讓他技術
    出資，由我出資，契約有部分是備忘性質，是軟寫好後要出
    售」等語（原審93年10月8日言詞辯論筆錄），應足認被上
    訴人係為合夥事業開發系爭軟體，始由合夥給付費用，從而
    被上訴人受領者應係執行合夥事務所受之報酬無訛。至被上
    訴人受領之報酬雖係由上訴人所支出，然系爭契約書第一條
    既約定合夥事業所需資金全部由上訴人出資，則上訴人依約
    即有出資以支付系爭軟體開發費用之義務，自不能以該費用
    係由上訴人支出，即認系爭軟體係上訴人委任被上訴人開發
    。上訴人據此主張兩造就系爭軟體之開發有委任關係存在，
    殊無足取。
  (四)上訴人另主張兩造係約定由上訴人出資聘被上訴人開發系爭
    軟體，被上訴人開發完成前由上訴人給付開發費用，於開發
    完成後再組織公司推銷被上訴人完成之軟體，故系爭軟體係
    上訴人委任被上訴人開發云云。亦為被上訴人所否認，並以
    兩造已依系爭契約書第2條約定，於87年6月登記成立一點通
    公司為營業主體，由上訴人擔任董事，登記予被上訴人之出
    資額為百分之15即15萬元，登記予張銘仁之出資額為百分之
    10即10萬元，事後被上訴人已提議解散合夥，並於90年 5月
    29日將該一點通公司所登記之出資額無償移轉予上訴人指定
    之人等語，並提出公司變更登記表一件為證。經查，系爭契
    約書第五條已約定「稅務軟體以大中公司目前所開發之 DOS
    版為基礎，先行銷售」，則上訴人主張兩造係於系爭軟體開
    發完成，始成立公司銷售云云，與該契約所載內容不符。又
    一點通公司係於兩造簽立簽約書後，方於87年 6月22日核准
    設立登記，公司資本總金為一百萬元，股東為上訴人、吳俊
    良（即上訴人之子）、鄭淑惠（即吳俊良之妻）、丙○○、
    張銘仁等五人，上訴人、吳俊良、鄭淑惠之出資額各為25萬
    元，被上訴人及張銘仁之出資額分別為15萬元及10萬元，上
    訴人為該公司董事之事實，此有經濟部中部辦公室94年9月6
    日經授中字第 09432760880號函復之該公司章程及登記資料
    可稽。雖據上開復函載稱：經查一點通資訊興業有限公司設
    立登記資本額 100萬元，係由全體股東以現金繳納，股東丙
    ○○並無以技術投資，該公司登記事項卡亦記載現金出資10
    0 萬元。另依公司法第101條第1項規定，公司章程應載明「
    盈餘及虧損分派比例或標準」，準此，公司盈餘分配或負擔
    應載明於章程」等情，上訴人並據此主張：一點通資訊興業
    有限公司登記之內容與系爭契約書之約定不符，非系爭契約
    書所載「本事業另命名登記公司」，兩者無關云云。然上訴
    人並不諱言稱：「被上訴人為一點通公司所為工作為 DOS軟
    體」、「被上訴人在一點通公司工作為 DOS軟體」（見事實
    欄二(五)所載），該一點通公司之股東除被上訴人及張銘仁外
    ，皆為上訴人及其家族成員，上訴人且擔任公司董事，而上
    訴人並未就兩造間除系爭契約書約定成立之合夥事業外，上
    訴人及其兒子媳婦，有與被上訴人共同出資開設公司，另行
    經營事業之事實予以舉證證明，被上訴人如非因系爭契約經
    營合夥事業，豈會為該一點通公司執行 DOS軟體工作？是上
    訴人謂一點通公司非系爭契約書所載「本事業另命名登記公
    司」，兩者無關云云，不足遽採。兩造間既已訂有系爭契約
    為其合夥事業權利義務之基礎，則依系爭契約第二條所成立
    之該一點通資訊興業有限公司如何登記，已非重要，上訴人
    不能以一點通公司登記之內容，推卸其依系爭契約共同經營
    合夥事業應盡之權利義務。
  (五)又上訴人前對被上訴人及張銘仁提出詐欺之告訴，並於台灣
    台中地方法院檢察署檢察官偵查中，就被上訴人交付DOS 版
    軟體給上訴人，有無支付對價給被上訴人？被上訴人是一點
    通公司股東，上訴人有無把股份收回？業已陳明：DOS 軟體
    交給一點通公司並無對價，且因當初一點通公司之股金是伊
    所出資，所以沒有退還股金予被上訴人等語。足見一點通資
    訊興業有限公司雖登記資本額 100萬元，且係由全體股東以
    現金繳納，並無登記被上訴人以技術投資及盈餘虧損之分派
    比例或標準，然被上訴人實際上並未以現金出資，而係由上
    訴人繳納。故上訴人以該一點通公司之登記內容與系爭契約
    所約定之出資方式不同為由，主張該一點通公司非依系爭契
    約書所成立，被上訴人為一點通公司執行 DOS軟體工作，與
    被上訴人依系爭契約開發WIN 98版稅務軟體，二者毫無關係
    云云，尚無可採。上訴人對於被上訴人依系爭契約所交付之
    DOS 版軟體，係由一點通公司銷售，且已銷售多套，另被上
    訴人依系爭契約所開發完成之WIN 98版軟體，亦由一點通公
    司申請審核通過等情，均未有爭執。是上訴人謂兩造尚未依
    系爭契約成立公司為營業主體，故在未成立公司前，係由其
    個人委任被上訴人開發WIN 98版稅務軟體云云，即屬無據。
  (六)查一點通公司係兩造依系爭契約所成立之營業主體，詳如前
    述，上訴人否認此事實，在原審陳稱被上訴人對一點通公司
    之出資是以現金出資交給上訴人，但與前開偵查中所述不符
    。至上訴人所舉證人吳俊良在原審雖證稱：「一點通公司是
    被告找伊成立，出資一開始是大家都要拿錢出來，但被告要
    求伊先墊款出來，伊幫被告墊25萬元，但後來一直沒有還伊
    ，因為開始設立公司就賠錢，伊一再要求增資，但被告不理
    伊，到最後伊要求不增資就還錢，不然把公司交給被告管，
    但被告要求把他的股份退了，被告說如不讓他退股，事後事
    情及客戶問題都不理，伊為了客戶權益才同意被告股份移轉
    ，在辦理股份移轉時，因設立時被告及張銘仁沒有出錢，所
    以就沒有退錢的問題」云云，然證人吳俊良係上訴人之子，
    證言不免偏頗，尚難執為不利於被上訴人之認定。至被上訴
    人於90年 5月25日以傳真表示決於90年10月30日將軟體完成
    交付；又於90年8月3日致函上訴人道歉稱「仍將一本初衷，
    致力於客戶使用權益之維護，以求公司，個人與使用者皆能
    三全等情。被上訴人就此已說明係因上訴人多次揚言將提控
    告，伊為免訟累，故於合夥關係終止後，仍表示願意交付未
    完成之軟體，但此交付之基礎並非基於委任關係，而伊致函
    上訴人道歉所稱內容，目的也在求消弭紛爭等情在卷，仍不
    能遽此即為不利於被上訴人之認定。
  (七)另上訴人主張縱認兩造係合夥法律關係，則依民法第 680條
    準用同法第 544條「受任人因處理委任事務有過失，或因逾
    越權限之行為所生之損害，對於委任人應負賠償之責」規定
    ，對被上訴人請求賠償云云。然此必須執行合夥事務之合夥
    人因處理合夥事務有過失，或因逾越權限之行為所生之損害
    ，始負賠償之責。本件究竟被上訴人有何過失？或逾越權限
    之行為？其事實依據為何？與所生之損害有何因果關係？均
    未據上訴人舉證證明，殊難空言請求賠償。況上訴人挹注開
    發軟體費用，本即存在一定之風險，此為眾所周知之經驗法
    則，豈能以開發之產品未如預期，即遽指被上訴人有何過失
    而應負賠償之責。
四、綜上所述，兩造所簽立之系爭契約書，已明定互相出資及出
    資比例，並盈餘虧損如何分配，且約定以被上訴人原有大中
    公司之 DOS版軟體及系爭WIN 98軟體之開發及銷售，為共同
    經營之事業，與合夥之規定相符，自屬合夥關係。而一點通
    資訊興業有限公司乃兩造依系爭契約書第二條約定所成立之
    營業主體。上訴人依合夥契約出資，而挹注開發費用，被上
    訴人為合夥事業開發系爭軟體，由合夥給付費用，其所受領
    者應係執行合夥事務所受之報酬，雖係由上訴人所支出，然
    上訴人依約即有出資以支付系爭軟體開發費用之義務，自不
    能向受領之被上訴人請求返還或賠償。上訴人主張兩造間有
    委任關係存在，被上訴人因未依約完成系爭軟體之開發，已
    屬給付不能，其已解除兩造間之委任契約，並依民法第 259
    條規定，請求被上訴人回復原狀，返還上訴人給付之報酬，
    縱認兩造係合夥法律關係，則依合夥準用委任之規定，對被
    上訴人請求賠償云云，即屬無據，而無可採。原審為上訴人
    敗訴之判決，並駁回其假執行之聲請，即無不合。上訴意旨
    指摘原判決不當，求予廢棄改判，為無理由，其上訴應予駁
    回。
五、本件事證已臻明確，兩造所提其餘攻擊防禦方法及舉證，與
    判決結果不生影響，爰不一一論述。
六、據上論結，本件上訴為無理由，依民事訴訟法第449條第1項
    、第78條，判決如主文。
中　　華　　民　　國　　94　　年　　11　　月　　8 　　日
                    民事第五庭審判長法　官  陳滿賢
                                    法　官  朱  樑
                                    法　官  古金男
以上正本係照原本作成。
如對本判決上訴，須於收受判決送達後20日內向本院提出上訴書
狀，其未表明上訴理由者，應於提出上訴後20日內向本院提出上
訴理由書（須按他造人數附具繕本）。
上訴時應提出委任律師為訴訟代理人之委任狀。具有民事訴訟法
第466條之1第1項但書或第2項之情形為訴訟代理人者，另應附具
律師及格證書及釋明委任人與受任人有該條項所定關係之釋明文
書影本。
                                    書記官  王麗英
中　　華　　民　　國　　94　　年　　11　　月　　9 　　日
                                        　　　　　　　Ｂ
